臺灣臺中地方法院刑事判決
111年度交簡上字第88號
上  訴  人  
即  被  告  廖偉棋


上列上訴人即被告因公共危險案件，不服本院111年度中交簡字
第96號中華民國111年1月21日第一審簡易判決（聲請簡易判決處
刑案號：110年度偵字第34552號），提起上訴，本院管轄之第二
審合議庭判決如下：
    主    文
上訴駁回。
    犯罪事實及理由
一、本案經本院審理結果，認原判決認事用法，均無違誤，量刑
    亦屬妥適，應予維持，爰依刑事訴訟法第455條之1第3項及
    第373條規定，就本判決之事實、證據及理由，均引用第一
    審判決書之記載（如【附件】）。
二、上訴人即被告廖偉棋（下稱被告）上訴意旨略以：我事實沒
    有喝酒駕駛動力交通工具，我還在努力調查當日值班的記錄
    ，並請當日友人作證，我並不是在逃避法律責任，是真的沒
    有，有就認罪了，何必這樣自找麻煩浪費社會資源等語；於
    本院準備程序時則陳述：對於吐氣酒測的經過我沒有意見，
    但是我當天並沒有喝酒，我有跟警察要求要抽血檢測，但是
    警察沒有對我抽血，從地檢署離開之後我有去做抽血檢查酒
    精值，但是抽血檢查的結果是正常的，我上網查有說睡眠不
    足也會導致呼氣的酒精濃度過高，我那陣子長期睡眠不足，
    有可能是因為這樣子才導致的，我當時也有服用戒菸的咀嚼
    錠，我有把吃剩的咀嚼錠及盒子交給檢察官，我有去查我當
    天值班的紀錄，但是車隊人員表示當天的紀錄都已經洗掉了
    ，我沒有其他的證據要提出了等語（見本院卷第44至45頁）
    ；於本院審理時則陳稱：我確實沒有喝酒，偵查中我有提出
    網路文章等資料，後來有詢問友人，友人說可能是因為我有
    吃檳榔，檳榔裡面摻有酒精。但如果法院還是認為我有罪，
    請從輕量刑等語。
三、上訴駁回之理由：
㈠、經查，被告於民國110年9月15日凌晨2時26分許，駕駛車牌號
    碼000-0000號自用小客貨車，行經臺中市○區○○○道0段000號
    前，不慎追撞前方由李祿祈駕駛之車牌號碼0000-00號自用
    小客車（無人傷亡），嗣於同日凌晨2時52分許，經警對被
    告施以吐氣酒精濃度檢測，測得其吐氣所含酒精濃度每公升
    達0.36毫克等事實，業據被告供明在卷，核與證人李祿祈於
    警詢所證情節相符，並有道路交通事故現場圖、道路交通事
    故調查報告表㈠、㈡、臺中市政府警察局當事人酒精測定紀錄
    表、呼氣酒精測試器檢定合格證書、臺中市政府警察局舉發
    違反道路交通管理事件通知單影本各1份及現場照片18張等
    在卷可稽，此部分事實，首堪認定。又被告雖於偵查中辯稱
    自施以吐氣酒精濃度值測試起至抽血時，未曾睡覺，則被告
    抽血時之睡眠不足狀況更甚於施以吐氣酒精濃度值測試時，
    惟被告於110年9月15日凌晨2時52分許，測得吐氣酒精濃度
    值為每公升0.36毫克，而於同日晚上9時59分許，至中山醫
    學大學附設醫院抽血檢測之血液中酒精濃度值為<5，顯見被
    告抽血檢測之血液中酒精濃度值小於吐氣酒精濃度值，有臺
    中市政府警察局當事人酒精測定紀錄表、被告提供之中山醫
    學大學附設醫院檢驗報告表在卷可稽（見偵卷第37頁、第10
    3頁），故被告辯稱長期睡眠不足，可能身體會產生酒精成
    分等語，無何憑據可採；另被告所服用尼古清薄荷咀嚼錠並
    不含有酒精成分，亦有被告提供之尼古清薄荷咀嚼錠仿單在
    卷可稽（見偵卷第101頁），是被告所辯並無飲用酒類後駕
    駛動力交通工具云云，係事後卸責之詞，不足採信，均已據
    檢察官於聲請簡易判決處刑書之「證據並所犯法條」欄內詳
    予說明，且經原審判決援引為證據使用。
㈡、被告雖於偵查中提出天下雜誌於網際網路上刊登標題為「睡
    眠不足等於酒醉駕車！我們欠了多少睡眠債?」之文章，以
    該文章中提及「睡眠不足等於酒醉駕車」，辯稱自己亦是因
    為睡眠不足才導致呼氣的酒精濃度過高云云，然該文章內容
    係記載：「睡眠不足的殺傷力不小於酒精的作用。研究證實
    ，17〜19個小時持續清醒地開車，反應與判斷力等於酒醉駕
    駛（血液中酒精濃度0.05%）」，其意旨在於睡眠不足且持
    續17至19個小時清醒地開車，其「反應能力及判斷力」相當
    於酒醉駕駛（血液中酒精濃度0.05%），並非表示因睡眠不
    足且持續17至19個小時清醒地開車之行為人之血液中酒精濃
    度為0.05%，更未提及其吐氣酒精濃度數值若干，而僅係認
    同兩種行為人之「反應能力及判斷力」相當而已，意即睡眠
    不足開車跟酒駕沒兩樣，被告錯誤解讀該文章之涵義而為有
    利自己之認定，顯有未洽，實不足採信。
㈢、再者，被告雖辯稱其有要求員警以抽血之方式測試其血液酒
    精濃度云云，然違反道路交通管理事件統一裁罰基準及處理
    細則第19條之2第3項、第4項明文規定：「實施第一項檢測
    成功後，不論有無超過規定標準，不得實施第二次檢測。但
    遇檢測結果出現明顯異常情形時，應停止使用該儀器，改用
    其他儀器進行檢測，並應留存原異常度檢測時，得於經其同
    意後，送由受委託醫療或檢驗機構對其實施血液之採樣及測
    試檢定。」，本件員警對被告施測之酒精測試器為有效、合
    格之儀器，有「財團法人台灣商品檢測驗證中心呼氣酒精測
    試器檢定合格證書」在卷可證（見偵卷第63頁），且員警對
    被告執行酒精測試之過程，儀器並未有顯示異常之狀況，被
    告就酒測過程亦不爭執，且被告經員警查獲當時又非處於泥
    醉而無法理解警員詢問，亦非路倒或因交通事故須緊急送醫
    急救狀態，客觀上並無任何無法實施吐氣酒精濃度測試情狀
    ，員警採取對於被告侵害較輕之吐氣酒精濃度檢測，並無不
    當或違法，況現行法既以酒後駕車逾一定標準值作為犯罪行
    為之態樣，現實上職司查緝犯罪之司法警察，其查緝必有場
    所與方法之侷限性，而以司法警察持酒測器於道路上攔檢駕
    駛人酒測，或對車禍之雙方以酒測器實施酒測以判斷是否有
    酒後駕車，為刑事訴訟法第205條之2規定所允許，並為目前
    普遍、一般人接受之查緝方式，亦係目前鑑定專業領域普遍
    接受之技術，其結果符合科學證據之要求，相對於採用抽血
    檢驗血液中酒精濃度此種侵害人身體健康之方法（抽血為侵
    入性強制處分，依刑事訴訟法第205條之1第1項規定，應經
    法院或檢察官之許可，警察無權逕行為之），其更具手段謙
    抑性而得以維護人權，則司法警察以經酒測器測試結果（排
    除人為操作失誤與儀器故障），作為證據方法並評價其具相
    當可信度，實符合一般人民之信賴，被告此部分所辯亦不足
    採。
㈣、依內政部警政署所公布之取締酒後駕車作業程序規定，檢測
    前需詢問受測者飲用酒類或其他類似物結束時間，距檢測時
    已達15分鐘以上者，即予檢測，未達15分鐘或不知飲酒結束
    時間者，可予潄口或距結束時間達15分鐘，始進行檢測；檢
    測時，受測者需口含吹嘴，連續吐氣至儀器顯示取樣完成。
    本案警方依規定於實施酒測前提供礦泉水給受測之被告潄口
    ，並測得被告酒測值為每公升0.36毫克，而無論係潄口或施
    測時需距飲酒結束15分以上，均係為了防止口腔內殘留高濃
    度酒精，影響測定值之準確度，被告於受測前，既已使用過
    礦泉水潄口，且酒測器亦經檢測合格並在有效期間，所測得
    之數據即屬正確。又檳榔配料（白、紅灰）中雖或摻有微量
    高樑酒、米酒等成分，惟紅、白灰僅係配料，每粒檳榔摻入
    數量甚微，且市售檳榔幾均已放置讓酒精揮發殆盡後始售出
    ，是可知檳榔之配料白、紅灰，縱有加酒類調配，然須經發
    酵程序，經揮發後，酒精成分幾不存在，且被告於受測前，
    既已使用過礦泉水潄口，以防免口腔內殘留高濃度酒精，影
    響測定值之準確度，再被告被查獲後經測得之吐氣所含酒精
    成分高達每公升0.36毫克，可見被告並非吃檳榔而導致其吐
    氣中含酒精成分，而係在駕車發生本件車禍事故前於不詳地
    點飲用酒類或食用含酒類之飲料或食品，是被告辯稱其於駕
    車前並未飲酒，有吃檳榔云云，亦無足採。
㈤、按量刑輕重，屬法院得依職權自由裁量之事項，苟其量刑已
    以行為人之責任為基礎，並斟酌刑法第57條各款所列情狀，
    在法定刑度內，酌量科刑，無偏執一端，致明顯失出失入情
    形，自不得指為不當或違法（最高法院103年度台上字第291
    號、第331號判決意旨參照）；且在同一犯罪事實與情節，
    如別無其他加重或減輕之原因，下級審量定之刑，亦無過重
    或失輕之不當情形，則上級審法院對下級審法院之職權行使
    ，原則上應予尊重（最高法院85年度台上字第2446號判決意
    旨參照）；經查，原審以行為人之責任為基礎，已斟酌刑法
    第57條各款所列情狀為被告量刑之基礎量刑，並無濫用量刑
    權限，亦無判決理由不備，或量刑有所失出或失入之違法或
    失當之處，且原判決就被告之品行、犯罪所生之危險或損害
    、犯罪後之態度、犯罪之動機、目的、駕駛之車輛種類、行
    駛之道路種類、吐氣所含酒精濃度值及被告之教育智識程度
    、工作及家庭經濟生活狀況等情狀加以審酌並敘明理由，就
    被告所量處之刑尚屬妥適，無違比例原則、罪刑相當原則，
    要無過重之嫌。
㈥、綜上，被告以前揭各詞否認犯行提起上訴，甚或請求從輕量
    刑，經核均無理由，應予駁回。
據上論斷，應依刑事訴訟法第455條之1第1項、第3項、第368條
、第373條，判決如主文。
本案經檢察官聲請簡易判決處刑，檢察官陳永豐到庭執行職務。
中　　華　　民　　國　　111 　年　　9 　　月　　30　　日
                  刑事第十二庭  審判長法  官  許月馨
                                      法  官  陳怡君
                                      法  官  陳盈睿
以上正本證明與原本無異。
如不服本判決應於收受判決後20日內向本院提出上訴書狀，並應
敘述具體理由；其未敘述上訴理由者，應於上訴期間屆滿後20日
內向本院補提理由書（均須按他造當事人之人數附繕本）「切勿
逕送上級法院」。
                                      書記官  王麗雯
中　　華　　民　　國　　111 　年　　9 　　月　　30　　日
【附件】
臺灣臺中地方法院刑事簡易判決
111年度中交簡字第96號
聲  請  人  臺灣臺中地方檢察署檢察官
被      告  廖偉棋  男  (民國00年0月0日生)
　　　　　　　　　　身分證統一編號：Z000000000號
　　　　　　　　　　住○○市○○區○○○街000巷0號3樓
上列被告因公共危險案件，經檢察官聲請以簡易判決處刑（110
年度偵字第34552號），本院逕以簡易判決如下：
    主    文
廖偉棋吐氣所含酒精濃度達每公升零點二五毫克以上而駕駛動力
交通工具，處有期徒刑參月，併科罰金新臺幣參萬元，有期徒刑
如易科罰金、罰金如易服勞役，均以新臺幣壹仟元折算壹日。
    犯罪事實及理由
一、本案犯罪事實及證據，均引用檢察官聲請簡易判決處刑書之
    記載（如附件）。
二、論罪科刑：
(一)核被告廖偉棋所為，係犯刑法第185條之3第1項第1款之吐氣
    所含酒精濃度達每公升0.25毫克以上而駕駛動力交通工具罪
    。
(二)爰以行為人之責任為基礎，審酌被告：1.前因不能安全駕駛
    案件，經臺灣臺中地方檢察署檢察官以106年度偵字第27451
    號為緩起訴處分確定，緩起訴處分期滿未經撤銷，詎仍不知
    悔改，知悉酒精對人之意識能力具有不良影響，酒後行車對
    一般往來之公眾及駕駛人自身皆具有高度危險性，仍罔顧公
    眾及自身之交通安全，於飲酒後猶心存僥倖貿然駕駛動力交
    通工具上路，致生事故，幸未造成人員傷亡；2.犯後否認犯
    行之態度；3.犯罪之動機、目的、駕駛之車輛種類、行駛之
    道路種類、每公升0.36毫克之吐氣所含酒精濃度值，及其自
    述高中畢業之智識程度、現從事Uber司機、勉持之經濟狀況
    等一切情狀，而量處如主文所示之刑，並諭知有期徒刑易科
    罰金、罰金易服勞役之折算標準，以資懲儆。
三、依刑事訴訟法第449條第1項前段、第454條第2項，刑法第18
    5條之3第1項第1款、第41條第1項前段、第42條第3項前段，
    刑法施行法第1條之1第1項，逕以簡易判決處如主文所示之
    刑。
四、如對本判決上訴，須於判決送達後20日內向本院提出上訴狀
    （應附繕本）。
本案經檢察官李毓珮聲請簡易判決處刑。
中　　華　　民　　國　　111 　年　　1 　　月　　21　　日
                  臺中簡易庭  法  官  李依達
以上正本證明與原本無異。
                              書記官  陳彥蓉
中　　華　　民　　國　　111 　年　　1 　　月　　21　　日

附錄本案論罪科刑法條：
中華民國刑法第185條之3
駕駛動力交通工具而有下列情形之一者，處二年以下有期徒刑，
得併科二十萬元以下罰金：
一、吐氣所含酒精濃度達每公升零點二五毫克或血液中酒精濃度
    達百分之零點零五以上。
二、有前款以外之其他情事足認服用酒類或其他相類之物，致不
    能安全駕駛。
三、服用毒品、麻醉藥品或其他相類之物，致不能安全駕駛。
因而致人於死者，處三年以上十年以下有期徒刑；致重傷者，處
一年以上七年以下有期徒刑。
曾犯本條或陸海空軍刑法第五十四條之罪，經有罪判決確定或經
緩起訴處分確定，於五年內再犯第一項之罪因而致人於死者，處
無期徒刑或五年以上有期徒刑；致重傷者，處三年以上十年以下
有期徒刑。
臺灣臺中地方檢察署檢察官聲請簡易判決處刑書          同股
                                    110年度偵字第34552號
　　被　　　告　廖偉棋　男　26歲（民國00年0月0日生）
　　　　　　　　　　　　住○○市○○區○○○街000巷0號3樓
　　　　　　　　　　　　國民身分證統一編號：Z000000000號
上列被告因公共危險案件，業經偵查終結，認宜聲請以簡易判決
處刑，茲將犯罪事實及證據並所犯法條分敘如下：
        犯罪事實
一、廖偉棋前於民國106年，因公共危險案件，經本署檢察官為
    緩起訴處分確定（不構成累犯）。詎仍不知警惕，於110年9
    月15日2時26分許前之某時，在不詳地點，飲用酒類後，駕
    駛車牌號碼000-0000號自用小客貨車上路。嗣於110年9月15
    日2時26分許，行經臺中市○區○○○道0段000號前，不慎追撞
    前方由李祿祈駕駛之車牌號碼0000-00號自用小客車（無人
    員傷亡）。經警據報前往處理，對雙方施以吐氣酒精濃度值
    測試，於同日2時52分許，測得廖偉棋吐氣酒精濃度值達每
    公升0.36毫克，而查悉上情。
二、案經臺中市政府警察局第二分局報告偵辦。 
  　　　證據並所犯法條
一、訊據被告廖偉棋矢口否認有何上開犯行，辯稱：於110年9月
    14日23時許，伊有飲用蠻牛1瓶，過半小時後，又飲用紅牛2
    瓶，伊沒有飲酒，當時伊有服用戒菸咀嚼錠，伊不知道該咀
    嚼錠有無含有酒精成分，但醫生告知該咀嚼錠沒有含酒精成
    分，伊也不太記得當天伊有食用什麼酒精成分食物，伊有上
    網查資料，若長期睡眠不足，可能身體會產生酒精成分，伊
    前陣子睡眠蠻少，一天只有睡2、3小時，車禍事故當天，伊
    好像將近一整天都沒有睡覺，是否因此導致身體產生酒精成
    分，伊從地檢署返家後，並沒有睡覺，之後就前往醫院抽血
    ，抽血時，伊精神狀態與當時施以吐氣酒精濃度值測試時狀
    態一樣等語。經查，被告於110年9月15日2時26分許，駕駛
    車牌號碼000-0000號自用小客貨車，行經臺中市○區○○○道0
    段000號前，不慎追撞前方由李祿祈駕駛之車牌號碼0000-00
    號自用小客車，嗣於同日2時52分許，經警對被告施以吐氣
    酒精濃度檢測，測得其吐氣所含酒精濃度每公升達0.36毫克
    等事實，業據被告供明在卷，核與證人李祿祈於警詢所證情
    節相符，並有道路交通事故現場圖、道路交通事故調查報告
    表(一)及(二)、臺中市政府警察局當事人酒精測定紀錄表、
    臺中市政府警察局舉發違反道路交通管理事件通知單影本各
    1份及現場照片18張等在卷可稽，此部分事實，首堪認定。
    又被告陳稱自施以吐氣酒精濃度值測試起至抽血時，未曾睡
    覺，則被告抽血時之睡眠不足狀況更甚於施以吐氣酒精濃度
    值測試時，惟被告於110年9月15日2時52分許，測得吐氣酒
    精濃度值為每公升0.36毫克，而於同日21時59分許，抽血檢
    測之血液中酒精濃度值為<5，顯見被告抽血檢測之血液中酒
    精濃度值小於吐氣酒精濃度值，有臺中市政府警察局當事人
    酒精測定紀錄表、被告提供之中山醫學大學附設醫院檢驗報
    告表在卷可稽，故被告辯稱長期睡眠不足，可能身體會產生
    酒精成分等語，無何憑據可採，且被告所服用尼古清薄荷咀
    嚼錠並不含有酒精成分，亦有被告提供之尼古清薄荷咀嚼錠
    仿單在卷可稽，足認被告所辯係事後卸責之詞，不足採信，
    其犯嫌堪以認定。
二、核被告所為，係犯刑法第185條之3第1項第1款之公共危險罪
    嫌。
三、依刑事訴訟法第451條第1項聲請逕以簡易判決處刑。
    此　致
臺灣臺中地方法院 
中　　華　　民　　國　 110　　年　　12　　月　　28　　日
　　　　　　　　　　　　　　　檢　察　官　李毓珮　
本件正本證明與原本無異 
中　　華　　民　　國　 111　　年　  1     月　  7     日
                              書  記  官  張化雨 
附錄本案所犯法條
中華民國刑法第185條之3
駕駛動力交通工具而有下列情形之一者，處 2 年以下有期徒刑
，得併科 20 萬元以下罰金：
一、吐氣所含酒精濃度達每公升零點二五毫克或血液中酒精濃度
    達百分之零點零五以上。
二、有前款以外之其他情事足認服用酒類或其他相類之物，致不
    能安全駕駛。
三、服用毒品、麻醉藥品或其他相類之物，致不能安全駕駛。
因而致人於死者，處 3 年以上 10 年以下有期徒刑；致重傷者
，處 1 年以上 7 年以下有期徒刑。
曾犯本條或陸海空軍刑法第 54 條之罪，經有罪判決確定或經緩
起訴處分確定，於五年內再犯第 1 項之罪因而致人於死者，處
無期徒刑或 5 年以上有期徒刑；致重傷者，處 3 年以上 10 年
以下有期徒刑。